臺灣高等法院民事判決　　　　　　　　100年度上易字第309號
上　訴　人　余麗梅
訴訟代理人　劉建興
被上訴人　　楊銂即世揚汽車修配廠
上列當事人間請求侵權行為損害賠償事件，上訴人對於中華民國
100年1月21日臺灣板橋地方法院99年度訴字第1145號第一審判決
提起上訴，並為訴之追加，本院於中華民國100年6月14日言詞辯
論終結，判決如下：
    主    文
上訴及追加之訴均駁回。
第二審及追加之訴訴訟費用由上訴人負擔。
    事實與理由
一、本件被上訴人經合法通知，未於言詞辯論期日到場，核無民
    事訴訟法第 386條所列各款情形，爰依上訴人之聲請，由其
    一造辯論而為判決。
二、上訴人起訴主張：被上訴人楊銂即世揚汽車修配廠，經營
    汽車修理業務。上訴人於民國（下同）97年 9月13日晚間10
    時許，將登記為訴外人鈞木實業有限公司所有，平日由上訴
    人管領使用之車牌號碼 8E-5199號賓士廠牌自用小客車（下
    稱系爭車輛）停放於新北市○○區○○路與英士路口，於同
    日晚間10時許至翌日（14日）清晨 6時30分許間某時，遭真
    實姓名年籍不詳之人以不明方式竊取系爭車輛上之儀表板總
    成1組、前座中控臺飾板1組、左前車窗護條 1條、右前車窗
    護條1條、引擎室內ABS煞車系統1組、後車廂內CD箱1組、右
    後窗戶開關1組、左後窗戶開關1組、引擎室拉桿 1支、前座
    車內燈開關1組、照後鏡2個、方向盤總成1組、打檔桿1支、
    行車電腦1臺等汽車零件。上訴人於97年9月14日上午發現汽
    車零件失竊後，即將系爭車輛交由訴外人凱越修車廠修繕，
    凱越修車廠因無材料可維修，該廠經理即訴外人趙怡堯遂透
    過訴外人朱咸機商請被上訴人維修，被上訴人明知真實姓名
    年籍不詳之成年男子所交付之賓士廠牌汽車之行車電腦 1臺
    、方向盤總成1組、打檔桿1支、後車廂內CD箱1組、照後鏡2
    個均係來路不明之贓物，竟基於收受贓物之犯意，於97年 9
    月14日 6時30分許後某日，在不詳地點，自該真實姓名年籍
    不詳之成年人處收受該等汽車零件，並於97年10月19日後某
    日，將上開行車電腦1臺、方向盤總成1組、打檔桿 1支、後
    車廂內CD箱1組、照後鏡2個等贓物零件裝配於上訴人所有之
    系爭車輛上，俟修繕完畢後，再於97年10月21日，交由訴外
    人朱咸機將系爭車輛交付給上訴人。嗣上訴人發現系爭車輛
    上所裝設之上開汽車零件係上訴人先前遭竊之物品，乃報警
    處理。被上訴人收受贓物犯行對上訴人造成損害，被上訴人
    所收受之贓物部分經賓士車廠估價之結果為新台幣（下同）
    44萬4,365元，另估價手續費為3,000元、測試費為 5,000元
    ，上訴人總計損失 45萬2,365元，爰依民法侵權行為之法律
    關係請求被上訴人賠償等語，並聲明：被上訴人應給付上訴
    人45萬2,365元。
三、被上訴人則以：被上訴人並無收受贓物，也未向他人買受贓
    物，並未造成上訴人的損失，否認有刑事判決所認定之事實
    等語，資為抗辯。
四、原審判決被上訴人應給付上訴人 8,000元，而駁回上訴人其
    餘之請求。上訴人不服提起上訴，並為訴之明加，其上訴及
    追加之訴聲明為：(一)原判決廢棄。(二)上開廢棄部分，被上訴
    人應再給付上訴人 792,000元。(三)第一、二審訴訟費用由被
    上訴人負擔。被上訴人未於言詞辯論期日到庭，亦未提出書
    狀為何聲明、陳述。
五、本件上訴人起訴主張其於97年 9月13日晚間10時許，將由其
    管領使用之系爭車輛停放於新北市○○區○○路與英士路口
    後，遭真實姓名年籍不詳之人以不明方式竊取系爭車輛上之
    儀表板總成1組、前座中控臺飾板1組、左前車窗護條 1條、
    右前車窗護條1條、引擎室內ABS煞車系統 1組、後車廂內CD
    箱1組、右後窗戶開關1組、左後窗戶開關1組、引擎室拉桿1
    支、前座車內燈開關1組、照後鏡2個、方向盤總成 1組、打
    檔桿1支、行車電腦1臺等汽車零件。上訴人發現後即將系爭
    車輛交由訴外人凱越修車廠修繕，凱越修車廠因無材料可維
    修，遂透過訴外人朱咸機商請被上訴人維修，嗣被上訴人修
    繕完畢，交由訴外人朱咸機將系爭車輛交付給上訴人後，上
    訴人發現系爭車輛上所裝設之行車電腦1臺、方向盤總成1組
    、打檔桿1支、後車廂內CD箱1組、照後鏡 2個等汽車零件係
    其先前遭竊之物品，並經台灣賓士股份有限公司（以下稱台
    灣賓士公司）鑑識後確認無誤之事實，業經上訴人於相關刑
    事案件警訊及偵審中陳述明確（見臺灣板橋地方法院檢察署
    97年度偵字第 32679號卷〔以下稱偵查卷〕第19至29頁、第
    62頁、臺灣板橋地方法院98年度易字第2129號卷〔以下稱刑
    審卷〕第129至136頁），並有台灣賓士公司97年11月6日(97
    )台灣賓士法發字第97048號為證（見臺灣板橋地方法院檢察
    署97年度偵字第 32679號卷〔以下稱偵查卷〕第85頁），自
    堪信為真實。
六、按因故意或過失，不法侵害他人之權利者，負損害賠償責任
    。民法第184條第1項前段定有明文。又按收受贓物，係在他
    人犯罪完成後所為之行為，固非與該他人共同侵害被害人之
    權利而構成共同侵權行為，惟收受贓物，足使被害人難於追
    回原物，因而發生損害，故仍難謂非對於被害人為另一侵權
    行為，倘被害人因此而受有損害，自非不得依一般侵權行為
    法則，請求收受贓物之人賠償其損害（最高法院88年度台上
    字第32號判決要旨參照）。查本件被上訴人裝設於系爭車輛
    上之行車電腦、方向盤總成、打檔桿、後車廂內CD箱及照後
    鏡等汽車零件係上訴人遭竊之物品，而被上訴人因收受上開
    來路不明之贓物，觸犯收受贓物罪，業經台灣板橋地方法院
    檢察署檢察官提起公訴，並經原法院以98年度易字第2129號
    刑事判決，判處有期徒刑6月，如易科罰金，以新台幣1,000
    元折算一日確定，亦有上開判決在卷足憑（見原法院附民卷
    第 8至14頁），則上訴人主張被上訴人之行為，構成侵權行
    為，應依民法第184條第1項規定，負損害賠償責任，即屬有
    據。茲就上訴人請求之各項金額分述如下：
（一）修車費用（含零件）之損害50萬元部分：
      上訴人主張被上訴人所收受之贓物經賓士車廠估價結果，
      相關零件及修車費用共 444,365元，又為確認上開零件確
      為其車輛所有，及就被上訴人所收受之贓物為估價，支出
      測試費用5,000元、估價費用3,000元，應由被上訴人賠償
      云云，並提出賓士車廠之估價單、帳單及統一發票為證（
      見偵查卷第47頁、原審卷第33至35頁），惟按侵權行為之
      賠償損害，係以填補被害人所受實際損害為目的，且損害
      之發生及有責任原因之事實，須有相當因果關係，若無損
      害，或其損害與有責任原因之事實間無相當因果關係，行
      為人即不負賠償責任。本件被上訴人所犯收受贓物罪，係
      其自真實姓名年籍不詳之成年人處收受原安裝於上訴人所
      有之賓士廠牌汽車之行車電腦1臺、方向盤總成1組、打檔
      桿1支、後車廂內CD箱1組、照後鏡 2個等物贓，而被上訴
      人所收受之上開贓物，均已安裝回上訴人之車輛上交還上
      訴人，上訴人既已領回，難認其尚受有上開被上訴人收受
      之贓物部分之損害。另被上訴人係犯收受贓物罪，尚無證
      據顯示上訴人失竊之車輛零件，係被上訴人所竊取，系爭
      汽車因零件失竊所致修車費用之損害，尚難謂與被上訴人
      收受贓物之行為，有相當因果關係，且上訴人亦未支付任
      何修車費用，業據上訴人於檢察官偵查中所陳明（見偵查
      卷第 119頁），上訴人主張其受有上開汽車零件及修車費
      用之損害，應由被上訴人賠償，應非可取。惟上訴人為確
      認上開零件確為其車輛所有，曾委請賓士車廠檢測鑑定，
      並支出測試費用 5,000元，又委請賓士車廠就被上訴人所
      收受之贓物之零件費用予以估價，另支出估價費用3,000
      元，有賓士車廠出具之帳單、統一發票在卷可稽（偵查卷
      第47頁、原審卷第33、34頁），此部分為被上訴人收受贓
      物之犯行，造成上訴人支出之必要費用，堪認為上訴人因
      被上訴人之犯行所受之損害，上訴人主張被上訴人應負損
      害賠償責任，應為可取。
（二）精神損害20萬元部分：
      上訴人主張其因系爭車輛零件失竊，造成其長達45天無車
      可用，被上訴人應賠償其精神損失20萬元云云，惟按不法
      侵害他人之身體、健康、名譽、自由、信用、隱私、貞操
      ，或不法侵害其他人格法益而情節重大者，被害人雖非財
      產上之損害，亦得請求賠償相當之金額。民法第195條第1
      項定有明文。是請求非財產上之損害，以人格法益受侵害
      而情節重大者為限。本件上訴人因汽車零件被竊致於修復
      前無車可用，僅係財產權受侵害結果所引致之不便，上訴
      人未據主張及舉證，難認其有何人格法益受侵害，且被上
      訴人並非行竊上訴人系爭車輛零件之人，上訴人主張被上
      訴人應賠償其精神損失20萬元，委無足取。
（三）45天車資10萬元部分：
      上訴人主張其因系爭車輛零件失竊，造成其長達45天無車
      可用，受有支出車資10萬元之損害，應由被上訴人賠償云
      云。惟查被上訴人並非竊取上訴人系爭車輛零件之人，上
      訴人因汽車零件被竊而支出之車資，難認係被上訴人之行
      為所致，且上訴人對其受有支出車資10萬元之事實，亦未
      舉證以實其說，其主張被上訴人應賠償其車資10萬元，亦
      無可取。
七、綜上所述，上訴人依侵權行為法律關係，請求被上訴人給付
    8,000 元部分，為有理由，應予准許。逾此所為請求，為無
    理由，應予駁回。原審就上開不應准許部分，為上訴人敗訴
    之判決，核無不合。上訴意旨就此部分指摘原判決不當，求
    予廢棄改判，為無理由，應駁回其上訴。
八、本件事證已臻明確，兩造其餘之攻擊防禦方法及所提證據，
    經審酌後認均無礙判決之結果，爰不予一一論述。
九、據上論結，本件上訴為無理由，依民事訴訟法第449條第1項
    、第78條、第463條、第385條第1項前段，判決如主文。
中    華    民    國   100    年    6     月    28    日
                    民事第三庭
                        審判長法  官  林敬修
                              法  官  黃豐澤
                              法  官  張靜女
正本係照原本作成。
不得上訴。
中    華    民    國   100    年    6     月    28    日
                              書記官  蕭麗珍